臺灣臺中地方法院刑事判決　　　　　　 100年度訴字第1118號
公　訴　人　臺灣臺中地方法院檢察署檢察官
被　　　告　周之光
上列被告因違反毒品危害防制條例案件，經檢察官提起公訴（10
0 年度毒偵字第571 號），本院依簡式審判程序判決如下：
    主    文
周之光施用第一級毒品，累犯，處有期徒刑柒月。
    犯罪事實
一、周之光前於民國96年間因詐欺案件，經本院以96年度簡字第
    758 號判處有期徒刑4 月，減刑為有期徒刑2 月確定，於96
    年12月17日易科罰金執行完畢。又因施用毒品案件，經本院
    以96年度毒聲字第76號裁定送觀察、勒戒後，認無繼續施用
    毒品傾向，於96年5 月31日釋放。詎仍未戒絕毒癮，於前開
    觀察、勒戒執行完畢釋放後5 年內，復基於施用第一級毒品
    海洛因之犯意，於99年12月10日晚上9 時許，在其當時位於
    臺中市○○區○○路452 巷70弄28號7 樓之住處內，以將海
    洛因置入其所有針筒內注射之方式，施用第一級毒品海洛因
    1 次。嗣於99年12月11日因另涉竊盜案件，為警持拘票至其
    住處執行拘提時，周之光於其上開施用第一級毒品海洛因之
    犯罪尚未為有偵查權限之機關或人員發覺前，向執行拘提之
    員警供述上開施用海洛因犯行，並自願接受採集尿液送驗，
    結果呈嗎啡陽性反應，而查悉上情，周之光並自願接受裁判
    。
二、案經臺中市政府警察局大甲分局移送臺灣臺中地方法院檢察
    署檢察官偵查起訴。
    理    由
一、被告周之光於本院準備程序中，就上揭犯罪事實均為有罪之
    陳述，且所犯係死刑、無期徒刑、最輕本刑為3 年以上有期
    徒刑以外之罪，經本院合議庭依刑事訴訟法第273 條之1 第
    1 項之規定，裁定由受命法官1 人獨任進行簡式審判程序，
    先予敘明。
二、按「被告以外之人於審判外之言詞或書面陳述，除法律有規
    定者外，不得作為證據」，刑事訴訟法第159 條第1 項固定
    有明文，然「鑑定之經過及其結果，應命鑑定人以言詞或書
    面報告」，同法第206 條第1 項亦規定甚明。是鑑定人以「
    書面」為鑑定報告提出於法院，依刑事訴訟法第159 條第1
    項立法理由及同法第206 條第1 項規定，即具有證據能力。
    又法院或檢察官得囑託醫院、學校或其他相當之機關、團體
    為鑑定，或審查他人之鑑定，並準用第203 條至第206 條之
    1 之規定，刑事訴訟法第208 條第1 項亦定有明文。依此，
    檢察官對於偵查中之案件，認為須實施鑑定者，固應就具體
    個案，選任鑑定人或囑託鑑定機關（團體）為之；但對於司
    法警察機關調查中之案件，或有量大或急迫之情形，為因應
    實務之現實需求，如檢察官針對該類案件之性質（例如：查
    扣之毒品必須檢驗其成份、對施用毒品之犯罪嫌疑人必須檢
    驗其體內有無毒品代謝反應、對於查扣之槍砲彈藥必須檢驗
    有無殺傷力、對違反野生動物保育法案件必須鑑定是否屬於
    保育類動物案件等) ，認為當然有鑑定之必要者，經參考法
    務部92年5 月20日法檢字第092080203 號函送之法務部「因
    應刑事訴訟法修正工作小組」研討之刑事訴訟法修正相關議
    題第21則之共識結論，以及臺灣高等法院於92年8 月1 日舉
    行之刑事訴訟法新製法律問題研討會第3 則法律問題研討結
    果之多數說（載於司法院92年8 月印行「刑事訴訟法新製法
    律問題彙編」第15頁至第18頁），基於檢察一體原則，得由
    該管檢察長對於轄區內之案件，以事前概括選任鑑定人或囑
    託鑑定機關（團體）之方式，俾便轄區內之司法警察官、司
    法警察對於調查中之此類案件，得即時送請事前已選任之鑑
    定人或囑託之鑑定機關（團體）實施鑑定，該鑑定人或鑑定
    機關（團體）亦應視同受承辦檢察官所選任或囑託而執行鑑
    定業務，其等出具之書面鑑定報告應屬刑事訴訟法第206 條
    所定之傳聞例外，當具有證據能力（法務部92年9 月1 日法
    檢字第0920035083號函可供參照）。從而，本案有關查獲之
    警察單位依先前轄區檢察署檢察長事前概括選任之鑑定機關
    ，即詮昕科技股份有限公司就被告之尿液實施鑑定，該鑑定
    機關所出具之「鑑定書」，即具有證據能力而得為本案之證
    據。
三、上揭犯罪事實，業據被告於本院審理時坦承不諱，且被告於
    99年12月11日即警詢當日為警採集之尿液，經送檢驗結果呈
    嗎啡陽性反應，有被告警詢筆錄、臺中市政府警察局大甲分
    局違反毒品危害防制條例案尿液代號與真實姓名對照表及詮
    昕科技股份有限公司99年12月23日報告編號9C170001號濫用
    藥物尿液檢驗報告各1 份存卷可考（偵卷第13頁反面、第20
    至第21頁參照），足認被告之自白與事實相符，被告確有如
    犯罪事實欄所載之施用毒品犯行，堪予採信，是本案事證明
    確，被告之犯行堪以認定。又查被告於96年間，即因施用毒
    品案件，經本院裁定送觀察、勒戒後，認無繼續施用毒品傾
    向，而於96年5 月31日釋放之情，有臺灣高等法院被告前案
    紀錄表在卷可稽，被告於觀察、勒戒執行完畢釋放後5 年內
    ，再犯本件施用毒品罪，顯見原實施之觀察、勒戒已無法收
    其實效，應依法論科。
四、核被告所為，係犯毒品危害防制條例第10條第1 項之施用第
    一級毒品罪。被告為供施用而持有毒品之低度行為，應為其
    施用之高度行為所吸收，不另論罪。又被告前有如犯罪事實
    欄所載之論罪科刑及執行情形，有臺灣高等法院被告前案紀
    錄表存卷可參，其於5 年內故意再犯本案有期徒刑以上之罪
    ，為累犯，應依刑法第47條第1 項規定，加重其刑。再刑法
    第62條所規定之自首，以對於未發覺之罪，向有偵查權之機
    關或公務員自承犯罪，進而接受裁判為要件。再者，刑法第
    62條所謂發覺，固非以有偵查犯罪權之機關或人員確知其人
    犯罪無誤為必要，而於對其發生嫌疑時，即得謂為已發覺；
    但此項對犯人之嫌疑，仍須有確切之根據得為合理之可疑者
    ，始足當之，若單純主觀上之懷疑，要不得謂已發生嫌疑（
    最高法院72年臺上字第641 號判例意旨參照）。經查，被告
    於99年12月11日因另涉竊盜案件，為警持拘票至其住處執行
    拘提時，被告於其上開施用第一級毒品海洛因之犯罪尚未為
    有偵查權限之機關或人員發覺前，向執行拘提之員警供述上
    開施用海洛因犯行，並自願接受採集尿液送驗等情，有被告
    警詢筆錄在卷可按，其嗣後復自願接受裁判，核與自首之要
    件相符，爰依刑法第62條前段之規定，減輕其刑，並依法先
    加後減之。爰審酌被告曾因施用毒品經送觀察、勒戒，仍未
    知警惕，再犯本件施用毒品案件，足見其雖經觀察勒戒之治
    療程序，仍未徹底戒除惡習遠離毒害，顯未能善體國家設置
    觀察、勒戒及戒治機構，協助毒品施用者戒除毒害之良法美
    意，惟念及施用毒品本質上係戕害自身健康之行為，尚未嚴
    重破壞社會秩序或侵害他人權益，暨其犯罪之動機、目的、
    所生危害，犯罪後自首坦承犯行等一切情狀，核情量處如主
    文所示之刑。又被告於前揭時、地施用海洛因所使用之注射
    針筒，雖係被告所有，然該注射針筒嗣後已丟棄，此據被告
    於本院供述明確，且乏證據足資證明該注射針筒尚未滅失，
    復非屬違禁物，為免執行困難，本院認尚無沒收之必要，併
    此敘明。
據上論斷，應依刑事訴訟法第273 條之1 第1 項、第299 條第 1
項前段，毒品危害防制條例第10條第1 項，刑法第11條前段、第
47條第1 項、第62條前段，判決如主文。
本案經檢察官廖聖民到庭執行職務。
中    華    民    國   100    年    5     月    18    日
                刑事第十二庭  法  官  簡婉倫
以上正本證明與原本無異。
如不服本判決應於收受判決後10日內向本院提出上訴書狀，並應
敘述具體理由；其未敘述上訴理由者，應於上訴期間屆滿後20日
內向本院補提理由書（均須按他造當事人之人數附繕本）「切勿
逕送上級法院」。
                              書記官  許千士
中    華    民    國   100    年    5     月    18    日
附錄本案論罪科刑法條
毒品危害防制條例第10條
施用第一級毒品者，處 6 月以上 5 年以下有期徒刑。
施用第二級毒品者，處 3 年以下有期徒刑。